【裁判字號】    97,上訴,250
【裁判日期】    970529
【裁判案由】    違反槍砲彈藥刀械管制條例
【裁判全文】
臺灣高等法院刑事判決                 97年度上訴字第250號
上  訴  人
即  被  告  甲○○
選任辯護人  曾海光律師
上列上訴人即被告因違反槍砲彈藥刀械管制條例案件，不服臺灣
板橋地方法院九十六年度訴字第二四三七號，中華民國九十六年
十月十一日第一審判決（起訴案號：臺灣板橋地方法院檢察署九
十六年度偵字第七五一三號），提起上訴，本院判決如下：
    主  文
上訴駁回。
    事  實
一、甲○○前因施用毒品案件，經臺灣板橋地方法院於民國九十
    五年七月三十一日以九十五年度簡字第四五七一號刑事簡易
    判決判處有期徒刑二月，如易科罰金以銀元三百元折算一日
    ，嗣於九十五年十月十七日易科罰金執行完畢（於本案構成
    累犯），仍不知悔悟。其明知具有殺傷力之「空氣槍」，係
    槍砲彈藥刀械管制條例第四條第一項第一款所管制之物品，
    未經許可，不得無故持有之，詎竟基於持有具殺傷力空氣槍
    之犯意，於九十四年年底某日（起訴書略載九十四年間），
    在臺北縣八里鄉海邊，以其所有價值約新臺幣（下同）二萬
    元之沙灘車一輛，向綽號「阿慶」之成年男子換得具殺傷力
    之空氣槍一支（槍枝管制編號0000000000號）及
    瓦斯鋼瓶九支，並攜返臺北縣三重市○○路○段四十七號三
    樓住處，無故持有之。嗣經警於九十六年三月二十九日上午
    七時許，持搜索票前往上址執行搜索，扣得上開具殺傷力之
    空氣槍一支及其所有供持有槍枝犯罪用之瓦斯鋼瓶九支、安
    非他命二包（淨重０．四公克，施用毒品部分另案審理），
    暨其同居人丙○○所有與本案無涉之鋼珠一瓶，因而查獲上
    情。
二、案經臺北市政府警察局中正第二分局報請臺灣板橋地方法院
    檢察署檢察官偵查起訴。
    理  由
壹、程序方面：
一、按被告之自白非出於強暴、脅迫、利誘、詐欺、疲勞訊問、
    違法羈押或其他不正之方法，且與事實相符者，得為證據，
    刑事訴訟法第一百五十六條第一項定有明文。本案被告甲○
    ○於原審及本院準備程序中，均不爭執其自白具有任意性，
    僅對警詢筆錄之記載內容認與其供述有不符之處。經本院勘
    驗警詢錄音帶後（見本院卷第二十七頁以下），認警詢筆錄
    之記載與被告之供述並無不符，僅若干字詞經警簡略登錄筆
    錄內容而已，為符被告供述之原貌，其警詢中之供述內容，
    自應以本院勘驗筆錄為據。又其於本院審理期日再辯稱：警
    詢筆錄係在精神不濟狀態下所為云云，惟其之前從無此項辯
    解，且對何以警詢中精神不濟未為任何釋明或舉證，再依本
    院勘驗上開警詢筆錄之錄音帶所得，其在陳述時之言語、反
    應均正常，無任何異狀，警方問話態度亦屬和善，是其於本
    院審理中之辯解顯屬飾卸之詞，警詢筆錄之自白（其內容以
    本院勘驗為準）具有任意性，堪予認定。而上開任意性之自
    白，經衡諸本案所扣得之證物，可認其自白與事實相符，依
    上開規定，被告之自白有證據能力。
二、次按，對於被告或犯罪嫌疑人之身體、物件、電磁紀錄及住
    宅或其他處所，必要時得搜索之；對於第三人之身體、物件
    、電磁紀錄及住宅或其他處所，以有相當理由可信為被告或
    犯罪嫌疑人或應扣押之物或電磁紀錄存在時為限，得搜索之
    ；搜索應用搜索票，刑事訴訟法第一百二十二條、第一百二
    十八條第一項定有明文。本件扣案空氣槍及瓦斯鋼瓶九支，
    係警方依上開規定持臺灣板橋地方法院所核發九十六年度聲
    搜字第一三五三號搜索票執行搜索、扣押所得之物，非公務
    員違反法定程序所取得之證物，依刑事訴訟法第一百五十八
    條之四之反面解釋，扣案之空氣槍、鋼瓶均有證據能力。
三、另「被告以外之人於審判外之言詞或書面陳述，除法律有規
    定者外，不得作為證據」，刑事訴訟法第一百五十九條第一
    項固定有明文，然「鑑定之經過及其結果，應命鑑定人以言
    詞或報告」，同法第二百零六條第一項亦規定甚明。是鑑定
    人以「書面」為鑑定報告提出於法院，依刑事訴訟法第一百
    五十九條第一項立法理由及同法第二百零六條第一項規定，
    即具有證據能力。又法院或檢察官得囑託醫院、學校或其他
    相當之機關、團體為鑑定，或審查他人之鑑定，並準用第二
    百零三條至第二百零六條之一之規定，刑事訴訟法第二百零
    八條第一項亦定有明文。依此，檢察官對於偵查中之案件，
    認須實施鑑定者，固應就具體個案，選任鑑定人或囑託鑑定
    機關（團體）為之；但對於司法警察機關調查中之案件，或
    有量大或急迫之情形，為因應實務之現實需求，如檢察官針
    對該類案件之性質（例如：查扣之毒品必須檢驗其成份、對
    於施用毒品之犯罪嫌疑人必須檢驗其體內有無毒品代謝反應
    、對於查扣之槍砲彈藥必須檢驗有無殺傷力、對於違反野生
    動物保育法案件必須鑑定是否屬於保育類動物案件等），認
    為當然有鑑定之必要者，經參考法務部九十二年五月二十日
    法檢字第０九二０八０二０三號函送之法務部「因應刑事訴
    訟法修正工作小組」研討之刑事訴訟法修正相關議題第二十
    一則之共識結論，以及本院於九十二年八月一日舉行之刑事
    訴訟法新制法律問題研討會第三則法律問題研討結果之多數
    說（載於司法院九十二年八月印行「刑事訴訟法新制法律問
    題彙編」第十五頁至第十八頁），基於檢察一體原則，得由
    該管檢察長對於轄區內之案件，以事前概括選任鑑定人或囑
    託鑑定機關（團體）之方式，俾便轄區內之司法警察官、司
    法警察對於調查中之此類案件，得即時送請事前已選任之鑑
    定人或囑託之鑑定機關（團體）實施鑑定，該鑑定人或鑑定
    機關（團體）亦應視同受承辦檢察官所選任或囑託而執行鑑
    定業務，其等出具之書面鑑定報告應屬刑事訴訟法第二百零
    六條所定之傳聞例外，當具有證據能力（法務部九十二年九
    月一日法檢字第０九二００三五０八三號函可供參照）。從
    而，本件扣案之槍枝，經由查獲之警察單位依先前轄區檢察
    署檢察長事前概括選任鑑定機關，即內政部警政署刑事警察
    局實施鑑定，該鑑定機關所出具之九十六年五月一日刑鑑字
    第０九六００五一一七八號「槍彈鑑定書」，即具有證據能
    力而得為本案之證據。
貳、實體部分：
一、訊據上訴人即被告甲○○於本院審理中固坦承於九十四年間
    以沙灘車向綽號「阿慶」之成年男子換得本件扣案空氣槍及
    瓦斯鋼瓶之事實不諱，但矢口否認被訴違反槍砲彈藥刀械管
    制條例之犯行，辯稱：伊用以兌換之沙灘車業已損壞，根本
    不值二萬元，且伊在警詢中並未陳述以槍枝打班鳩，另扣案
    槍枝曾經於九十四年一月間遭警方搜索，當時並未加以查扣
    ，故伊誤以為該槍枝可以合法持有，不知有殺傷力云云。
二、本院查：
  (一)被告於九十四年年底某日，自綽號「阿慶」處取得空氣槍一
    支、瓦斯鋼瓶九支，並在其臺北縣三重市○○路○段四十七
    號三樓住處無故持有之事實，業據其在原審及本院審理中供
    承在卷，並有空氣槍一支（槍枝管制編號00000000
    00號）、瓦斯鋼瓶九支扣案可供佐證。又扣案之槍枝經送
    內政部警政署刑事警察局鑑定，該局以「性能檢驗法」檢測
    ，認係空氣槍；再以小型二氧化碳高壓鋼瓶內氣體為發射動
    力，以「動能測試法」測試結果，其發射彈丸單位面積動能
    為三十一焦耳／平方公分，依日本科學警察研究所之研究結
    果，彈丸單位面積動能達二十焦耳／平方公分，則足以穿入
    人體皮肉層，認具有殺傷力，有內政部警政署刑事警察局九
    十六年五月一日刑鑑字第０九六００五一一七八號槍彈鑑定
    書一份在卷足稽（見偵查卷第四十四頁至第四十六頁），是
    以扣案空氣槍所發射之彈奪撞擊動能顯足以穿入人體皮肉層
    無疑；而內政部警政署刑事警察局對刑事鑑定係屬專業之機
    關，經其以性能檢驗法及動能測試法之科學方法進行檢驗後
    ，既已明確認定扣案空氣槍擊發功能正常，具有殺傷力，並
    記載其鑑定之理由，其鑑定意見自具有證明力，是扣案之空
    氣槍具有殺傷力，而屬槍砲彈藥刀械管制條第四條第一項第
    一款所列管之槍砲一節，應堪認定。
  (二)被告於警詢時已自承：於九十四年年底，以價值約一、二萬
    元之沙灘車為代價，與綽號「阿慶」之人互易，曾攜該扣案
    之空氣槍至臺北縣八里鄉打斑鳩等語在卷（見本院卷第二十
    八頁至第三十頁）。被告雖於本院審理時辯稱：該沙攤車業
    已損壞，根本不值二萬元，亦未在警詢中陳述持扣案空氣槍
    打班鳩云云，然本院勘驗警詢錄音紀錄，被告於警詢中確有
    上開陳述，此有勘驗筆錄附卷可證，且其在原審審理時對上
    開陳述均未否認，並對法院就此項陳述之訊問，有相關之陳
    述（見原審卷第四十四頁、第四十五頁），顯見其係因原審
    判決引用上開陳述內容為其不利之論斷，始任意翻異前供，
    自不足採。又該空氣槍既得以打斑鳩，其射擊力道當足以穿
    入人體皮肉層，是其所辯不知該槍枝具有殺傷力云云，即難
    遽信。參以一般市售玩具槍與具殺傷力槍枝之價差甚鉅，乃
    眾所皆知之事，倘係供子女參與叢林遊戲，相互射擊之玩具
    槍，在選購時更當留意其安全性，且通常會在合法商店購買
    具有完整操作說明與不具殺傷力保證書之玩具槍，以確保子
    女使用上之安全，並確認持有玩具槍之合法性。然被告於警
    、偵訊時供稱：「阿慶」僅係其經營麵店的客人，不知「阿
    慶」之真實姓名，且於交換槍枝後即未與之聯絡等語，足見
    被告與「阿慶」並非熟識，被告竟捨合法商家，而以價值約
    二萬元之沙灘車，向並非熟識之人易得無法確知有無殺傷力
    之槍枝，供子女把玩，顯與常情有違。
  (三)至被告辯稱：警方於九十四年間曾至其住處搜索，當時並未
    將本件槍枝扣案，使其因此誤認係合法槍枝，並無持有具殺
    傷力槍枝之主觀犯意云云。查被告係因涉嫌槍砲彈藥刀械管
    制條例案件，經臺北市政府警察局松山分局檢具相關事證，
    向臺灣板橋地方法院聲請核發九十四年度聲搜字第四九一號
    搜索票，於九十四年一月二十七日下午四時三十分至同日二
    十時許，前往臺北縣三重市○○路四十七號三樓執行搜索，
    當時僅查扣毒品，未查扣任何槍枝或相關證物，業據本院調
    取上開搜索卷證資料核閱屬實。又當時搜索時在場之證人丙
    ○○於本院審理中證稱：當時有搜到一支玩具槍，是長的，
    我沒有看的很清楚，當時放在客廳桌上，（提示本件扣案之
    空氣槍）大概是這樣，好像沒這麼長等語（見本院卷第五十
    四頁），且對警方當時有無查扣該槍枝乙節，忽而稱業已查
    扣，繼而改稱並未查扣，顯見其對當時之槍枝究屬何種型式
    ，已不復記憶，更不確定當時之槍枝與本案扣案之空氣槍是
    否相同。另證人即九十四年一月二十七日執行搜索之警員乙
    ○○則到庭明確具結證稱：當時確實有看到一把短槍，因為
    是打ＢＢ彈，所以沒有查扣，（提示本件扣案之空氣槍）當
    時所見與本案不是同一把，當時之槍枝裡面有裝ＢＢ彈，彈
    匣也是ＢＢ彈的，可以判斷無殺傷力，所以沒有查扣，若當
    時是看到本案之槍枝，一定會查扣等語（見本院卷五十五頁
    反面）。而被告在警詢中亦供稱：於九十四年年底取得本案
    槍枝（見本院卷第二十九頁），是綜合上開證人之證詞及被
    告之供述內容，九十四年一月二十七日受搜索時，被告尚未
    取得本案空氣槍，該次搜索時放置在客廳供ＢＢ彈使用之槍
    枝，應與本案無涉。再退一步言，縱使警方當時疏未查扣之
    槍枝即為本案之槍枝，且係在九十四年一月二十七日前取得
    ，然被告於取得該槍枝時，其持有具殺傷力空氣槍犯罪已然
    成立，嗣後僅屬犯罪行為之繼續，警方斯時扣案與否，與本
    案成立無涉，被告所辯亦有誤會。
  (四)綜上所述，被告以上所辯各節無非事後卸責之詞，均不足採
    信。本案事證明確，被告犯行洵堪認定，應予依法論科。
三、按持有槍枝罪，其持有之繼續為行為之繼續，而非狀態之繼
    續，亦即一經意圖犯罪而持有槍枝，該罪雖告成立，但其完
    結須繼續至持有行為終了之時為止（最高法院七十九年度台
    非字第二六四號判決可資參照）。次按，繼續犯之犯罪行為
    繼續實施之中，期間法律縱有變更，但其行為既繼續實施至
    新法施行以後，自無行為後法律變更之可言（最高法院二十
    八年度上字第七三三號判例意旨參照）。本件被告固於九十
    四年年底起，即持有扣案具殺傷力之空氣槍，然其「持有」
    行為之本質係屬犯罪行為之繼續，其持有行為繼續至九十六
    年三月二十九日為警查獲之時始告終止，故雖被告持有上開
    具殺傷力空氣槍之行為繼續期間內，刑法於九十四年二月二
    日修正公布，並自九十五年七月一日起施行，惟上開法律之
    修正，在被告行為九十六年三月二十九日完成之前，被告自
    應適用行為完成時之法律，不生新舊法比較適用之問題（另
    槍砲彈藥刀械管制條例係於九十四年一月二十六日修正公布
    施行，被告自九十四年年底始犯罪，與此次修正無涉）。故
    核被告所為持有具殺傷力空氣槍之行為，係犯槍砲彈藥刀械
    管制條例第八條第四項之未經許可持有空氣槍罪。又被告前
    因施用毒品案件，經臺灣板橋地方法院於以九十五年度簡字
    第四五七一號刑事簡易判決判處有期徒刑二月，如易科罰金
    以銀元三百元折算一日，於九十五年十月十七日易科罰金執
    行完畢，有本院被告前案紀錄表一份在卷足憑，其受有期徒
    刑之執行完畢後，五年內故意再犯本件有期徒刑以上之罪，
    為累犯，應依刑法第四十七條第一項之規定加重其刑。
四、原審調查後，認本案事證明確，依槍砲彈藥刀械管制條例第
    八條第四項，刑法第十一條前段、第四十七條第一項、第四
    十二條第三項前段、第三十八條第一項第一款、第二款之規
    定，審酌槍枝之非法製造、寄藏、持有及流通等，危害人身
    安全及社會秩序至鉅，而為國法懸為厲禁，並經各類教育及
    傳媒宣導週知歷數十年，被告應無不知之理，詎猶未經許可
    持有槍枝，藐視公共規範，欠缺守法觀念，甚為可訾，應予
    非難，兼衡被告持有槍枝之數量僅一支，及其素行、犯罪動
    機、目的、手段、否認犯行之犯後態度等一切情狀，量處有
    期徒刑三年三月，併科罰金新臺幣五萬元，並諭知罰金如易
    服勞役之折算標準，另說明扣案具殺傷力之空氣槍一支（槍
    枝管制編號0000000000號），屬違禁物，應依刑
    法第三十八條第一項第一款規定宣告沒收，扣案之瓦斯鋼瓶
    九支，係被告所有供作前揭槍枝之配備使用，業據被告供承
    在卷，核屬被告本件犯罪所用之物，應依刑法第三十八條第
    一項第二款規定併予宣告沒收，至扣案之鋼珠一瓶，被告否
    認為其所有，復非違禁物，無從併予宣告沒收之理由，認事
    用法並無違誤，量刑亦屬妥適。被告猶執陳詞，以其警詢中
    並未供述持槍打班鳩，該槍枝於九十四年一月間受搜索時未
    經扣案，故其主觀上誤認可以合法持有，無犯罪之故意，及
    原審量刑過重云云，上訴指摘原判決不當。惟被告在警詢中
    確有陳稱使用扣案槍枝打班鳩之事實，應知悉該空氣槍有殺
    傷力，且被告取得本案槍枝之時間係九十四年之年底期間，
    故而九十四年一月二十七日搜索時所出現之槍枝與本案無關
    ，均如前述，被告仍執陳詞否認犯行，自屬無據；另量刑係
    法院職權之行使，原判決業已詳細說明刑法第五十七條科刑
    之依據，核無違誤，被告泛指原審量刑不當，對原審職權之
    行使漫詞指摘，亦無理由。是本案被告上訴所指以上各節均
    無理由，應駁回之。
據上論斷，應依刑事訴訟法第三百六十八條判決如主文。
本案經檢察官鄭龍照到庭執行職務。
中    華    民    國    97    年    5     月    29    日
                  刑事第四庭  審判長法  官  沈宜生
                                    法  官  陳國文
                                    法  官  鄭水銓
以上正本證明與原本無異。
如不服本判決，應於收受送達後十日內向本院提出上訴書狀，其
未敘述上訴之理由者，並得於提起上訴後十日內向本院補提理由
書狀（均須按他造當事人之人數附繕本）。
                                    書記官  劉貞達
中    華    民    國    97    年    5     月    30    日
附錄本案論罪科刑法條全文－－
槍砲彈藥刀械管制條例第八條：
未經許可，製造、販賣或運輸鋼筆槍、瓦斯槍、麻醉槍、獵槍、
空氣槍或第四條第一項第一款所定其他可發射金屬或子彈具有殺
傷力之各式槍砲者，處無期徒刑或五年以上有期徒刑，併科新臺
幣一千萬元以下罰金。
未經許可，轉讓、出租或出借前項所列槍枝者，處五年以上有期
徒刑，併科新臺幣一千萬元以下罰金。
意圖供自己或他人犯罪之用，而犯前二項之罪者，處無期徒刑或
七年以上有期徒刑，併科新臺幣一千萬元以下罰金。
未經許可，持有、寄藏或意圖販賣而陳列第一項所列槍枝者，處
三年以上十年以下有期徒刑，併科新臺幣七百萬元以下罰金。
第一項至第三項之未遂犯罰之。


司法院資訊處製作；財團法人民間司法改革基金會備份。
